【裁判字號】    92,訴,1615
【裁判日期】    920723
【裁判案由】    偽造文書
【裁判全文】
臺灣板橋地方法院刑事判決                        九十二年度訴字第一六一五號
    公  訴  人  臺灣板橋地方法院檢察署檢察官
    被      告  甲○○
右列被告因偽造文書案件，經檢察官提起公訴（九十二年度偵字第九八五五號），本
院判決如左：
    主  文
甲○○共同行使偽造私文書，足以生損害於公眾及他人，處有期徒刑月，如易科罰
金，以佰元折算壹日。雇主申請聘僱家庭外籍監護工專用診斷證明書壹件中偽造之
「財團法人亞東紀念醫院診斷證明書專用章」印文貳枚、「朱樹勳印」印文壹枚及「
張君健００１５２」印文貳拾參枚，均沒收。
    事  實
一、甲○○係案外人郭明樹之女婿，明知郭明樹之身體狀況未達行政院勞工委員會（
    下簡稱勞委會）所訂「雇主申請家庭外籍監護工資格條件」之標準，竟於民國（
    下同）九十一年十月十七日，與真實姓名年籍均不詳之鄭姓成年男子，基於共同
    犯意聯絡，由甲○○以新台幣（下同）二萬五千元代價，委由鄭姓男子偽造財團
    法人亞東紀念醫院（下簡稱亞東醫院）醫師張君健所開立雇主申請聘僱家庭外籍
    監護工專用診斷證明書一紙，虛偽記載郭明樹罹患第一腰椎壓迫性骨折、腰椎退
    化性關節炎及痛風症，患者因上述疾病，無法站立行走，長期臥病在床，日常生
    活無法自理，須仰賴他人長期照料等不實內容，並蓋有偽造之「財團法人亞東紀
    念醫院診斷證明書專用章」印文（不完整）二枚、「朱樹勳印」印文一枚及「張
    君健００１５２」印文二十三枚，足生損害於亞東醫院、院長朱樹勳及醫師張君
    健等人。甲○○於取得前揭偽造之專用診斷證明書後，連同雇主聘僱外籍勞工申
    請表，於九十一年十二月十三日，委託不知情之育昌人才仲介有限公司（下簡稱
    育昌仲介公司）承辦人員持向勞委會申請聘僱家庭外籍監護工而向承辦公務員行
    使，足以生損害於亞東醫院、院長朱樹勳、醫師張君健及勞委會審核外籍監護工
    申請之正確性。嗣經勞委會審查人員向亞東醫院查證後查知上情。
二、案經勞委會移送台灣板橋地方法院檢察署檢察官偵查起訴。
    理      由
一、右揭事實，業據被告甲○○於偵查中及本院審理時均坦承不諱，並有附有巴氏量
    表與各項特定病症及病情附表之雇主申請聘僱家庭外籍監護工專用診斷證明書影
    本及雇主聘僱外籍勞工申請表影本等存卷可資佐證（見台灣板橋地方法院檢察署
    九十二年度發查字第一０九三號偵查卷宗第六至九頁）。又上揭診斷證明書非亞
    東醫院所出具，且被告之岳父郭明樹在亞東醫院並無就診紀錄乙情，亦有亞東醫
    院九十二年一月二十日亞歷字第０九二六四一０一０八號函一份附卷可稽（同上
    卷宗第五頁），被告之岳父郭明樹既無在亞東醫院就診，顯與前開附有巴氏量表
    與各項特定病症及病情附表之雇主申請聘僱家庭外籍監護工專用診斷證明書上記
    載郭明樹之病症及無法自理生活等情不符，被告猶委託不知情之育昌仲介公司人
    員持向勞委會行使申辦僱用外籍監護工，俱徵被告對於前揭專用診斷證明書係偽
    造不實之情，應有清楚之認識，且其所為足以生損害於亞東醫院、院長朱樹勳、
    醫師張君健及勞委會審核外籍監護工申請之正確性之信賴無疑。綜上，本案事證
    明確，被告犯行洵堪認定，應予依法論科。
二、核被告甲○○所為，係犯刑法第二百十六條、第二百十條之行使偽造私文書罪。
    其偽造印文為偽造私文書之部分行為，偽造文書復為行使之低度行為，均為行使
    偽造私文書之高度行為所吸收，皆不另論罪。而被告與鄭姓成年男子之間，就上
    揭行使偽造私文書之犯行，有犯意聯絡及行為分擔，為共同正犯。被告利用不知
    情之育昌仲介公司承辦人員代為行使偽造之私文書，為間接正犯。爰審酌被告為
    圖便利，購用偽造之私立醫院診斷證明書，以申請僱用外籍監護工，既足生損害
    於亞東醫院、院長、醫師及勞委會審核外籍監護工申請之正確性之信賴，亦減損
    本國監護工之就業機會，應予非難，兼衡被告犯罪之動機、目的出於侍親之需，
    及犯後供認無隱，態度良好等一切情狀，量處如主文所示之刑，並諭知易科罰金
    之折算標準，以示懲儆。
三、被告將附有巴氏量表與各項特定病症及病情附表之雇主申請聘僱家庭外籍監護工
    專用診斷證明書，委以育昌仲介公司承辦人員，持向勞委會行使申請僱用外籍監
    護工，已因行使而交付勞委會收存，非被告所有之物，亦非違禁物，故無從沒收
    ，但其內偽造之「財團法人亞東紀念醫院診斷證明書專用章」印文二枚、「朱樹
    勳印」印文一枚及「張君健００１５２」印文二十三枚，不問屬於何人所有，均
    應依刑法第二百十九條之規定沒收之。
據上論斷，應依刑事訴訟法第二百九十九條第一項前段，刑法第二百十六條、第二百
十條、第二十八條、第四十一條第一項前段、第二百十九條，罰金罰鍰提高標準條例
第一條前段、第二條，判決如主文。
本案經檢察官葉志飛到庭執行職務
中      華      民      國      九十二      年    七    月    二十三    日
                                    臺灣板橋地方法院刑事第二庭
                                        法  官  陳  靜  茹
右正本證明與原本無異。
如不服本判決，應於判決送達後十日內，向本院提出上訴狀。
                                        書記官  廖  美  紅
中      華      民      國      九十二      年    七    月    二十八    日
附錄本案論罪科刑法條全文
刑法第二百一十條（偽造變造私文書罪）
偽造、變造私文書，足以生損害於公眾或他人者，處五年以下有期徒刑。
刑法第二百一十六條（行使偽造變造或登載不實之文書罪）
行使第二百十條至第二百十五條之文書者，依偽造、變造文書或登載不實事項或使登
載不實事項之規定處斷。


司法院資訊處製作；財團法人民間司法改革基金會備份。
